臺灣板橋地方法院刑事判決　　　　　　 100年度易字第3045號
聲　請　人　臺灣板橋地方法院檢察署檢察官
被　　　告　古國豊
上列被告因違反毒品危害防制條例案件，經檢察官聲請以簡易判
決處刑（100 年度撤緩毒偵字第87號），本院認不宜以簡易判決
處刑，改依通常程序審理（原受理案號：100 年度簡字第5971號
），並判決如下：
    主  文
本件公訴不受理。
    理  由
一、聲請簡易判決處刑意旨略以：被告古國豊前於民國88年間因
    施用毒品案件，經法院裁定送觀察、勒戒，認無繼續施用傾
    向，於88年3 月9 日釋放，並經本署檢察官以88年度偵字第
    4586號為不起訴處分確定；復於同年間，再因施用毒品案件
    ，經依臺灣板橋地方法院88年度毒聲字第7289號裁定令入勒
    戒處所施以觀察、勒戒後，認有繼續施用傾向，經本署檢察
    官以88年度偵字第15039 號起訴並戒治，經臺灣板橋地方法
    院判處有期徒刑4 月，於90年8 月26日執行完畢。詎其猶不
    知悔改，又基於施用第二級毒品之犯意，於100 年1 月8 日
    凌晨2 時許，將其駕駛之車牌號碼Z3-9392 號自小貨車停放
    在新北市三重區重新橋下之迴轉道上，施用甲基安非他命1
    次後，旋於同日2 時35分許，駕車行經新北市○○區○○路
    110 號前，因形跡可疑，為警盤查，當場扣得甲基安非他命
    （淨重0.2 公克），始查獲上情。因認被告古國豊涉犯毒品
    危害防制條例第10條第2 項之施用第二級毒品罪嫌等語。
二、按案件有起訴之程序違背規定之情形者，應諭知不受理之判
    決，並得不經言詞辯論為之，刑事訴訟法第303 條第1 款、
    第307 條分別定有明文。次按檢察官依刑事訴訟法第253 條
    之3 條規定撤銷緩起訴，應製作處分書敘述其處分之理由。
    但處分前經告訴人或告發人同意者，處分書得僅記載處分之
    要旨。前項處分書，應以正本送達於告訴人、告發人、被告
    及辯護人。被告接受撤銷緩起訴處分書後，得於7 日內以書
    狀敘述不服之理由，經原檢察官向直接上級法院檢察署檢察
    長或檢察總長聲請再議。被告於緩起訴期間內，有刑事訴訟
    法第253 條之3 各款情形之一者，檢察官得依職權或依告訴
    人之聲請撤銷原處分，繼續偵查或起訴，刑事訴訟法第253
    條之3 、第255 條第1 、2 項、第256 條之1 第1 項著有規
    定。依上揭規定，被告經檢察官為緩起訴處分確定者，於緩
    起訴期間內，有刑事訴訟法第253 條之3 第1 項規定之3款
    事由之一者，檢察官固得依職權或依告訴人之聲請撤銷原處
    分，繼續偵查或起訴，惟須於緩起訴處分期間屆滿前為撤銷
    緩起訴處分並經生效始可（法務部94年3 月2 日法檢字第09
    40800722號函亦同此見解）。而撤銷緩起訴處分與起訴、不
    起訴處分，同為檢察官所為之處分行為，一經對外表示，即
    發生法律效力。所謂對外表示，包括將該撤銷緩起訴處分公
    告或送達於當事人，先公告者，應以公告之時，先送達者，
    應以送達之時作為撤銷緩起訴處分生效之認定時點。從而，
    檢察官為撤銷緩起訴之處分者，必於緩起訴期間屆滿前，該
    撤銷緩起訴處分已合法送達於當事人或已對外公告，始為生
    效。如於緩起訴期間內檢察官所為撤銷緩起訴處分尚未生效
    ，因緩起訴處分具有實質之確定力，且該實質之確定力發生
    於緩起訴處分所定之緩起訴期間屆滿後，除有刑事訴訟法第
    260 條所列各款事由外，檢察官倘再行訴追即屬有違法律規
    定，法院即應諭知不受理之判決，並得不經言詞辯論為之。
    是以檢察官撤銷緩起訴處分後，撤銷緩起訴處分書應送達被
    告，使被告就檢察官撤銷緩起訴處分有聲明不服之機會，若
    撤銷緩起訴處分書未合法送達於被告，則再議期間無從起算
    ，該撤銷緩起訴之效力尚未確定，如檢察官逕行起訴，其起
    訴之程序，自屬違背規定。
三、經查：
 （一）被告古國豊因本件施用第二級毒品案件，前經臺灣板橋
       地方法院檢察署檢察官於100 年3 月7 日以100 年度毒
       偵字第655號為緩起訴處分，並於處分書中載明緩起訴期
       間為1 年6 月，被告並應於緩起訴處分確定後，自收受
       同署檢察官執行緩起訴處分命令通知書之日起，至緩起
       訴期間屆滿前2 個月內（原緩起訴處分書誤載為「至指
       定之醫療機構間屆滿前2 個月內」），前往指定之醫療
       機構完成戒癮治療，並應於戒癮治療完成後，至緩起訴
       期間屆滿前1 個月止，依同署觀護人指定之期日接受採
       尿檢驗。嗣由臺灣高等法院檢察署於100 年3 月29日以
       100 年度上職議字第3817號駁回再議確定，緩起訴期間
       為100 年3 月29日至101 年9 月28日；嗣因被告於緩起
       訴前之100 年3 月25日，故意更犯有期徒刑以上之施用
       第二級毒品罪，並於緩起訴期間內經本院以100 年度簡
       字第3678號判決處有期徒刑4 月確定，顯有違背刑事訴
       訟法第253 條之3 第1 項第2 款之規定，經同署檢察官
       於100 年7 月4 日以100 年度撤緩字第405 號為撤銷緩
       起訴處分，並以100 年度撤緩毒偵字第87號聲請簡易判
       決處刑書就被告上開犯行向本院聲請逕為簡易判決處刑
       等情，有該緩起訴處分書、駁回再議處分書、執行緩起
       訴處分命令通知書、撤銷緩起訴處分書及聲請簡易判決
       處刑書與臺灣高等法院被告前案錄表各1 份在卷可稽。
 （二）惟按，送達文書，除本章有特別規定外，準用民事訴訟
       法之規定，刑事訴訟法第62條定有明文。又按送達不能
       依前2 條規定為之者，得將文書寄存送達地之自治或警
       察機關，並作送達通知書兩份，一份黏貼於應受送達人
       住居所、事務所、營業所或其就業處所門首，另一份置
       於該送達處所信箱或其他適當位置，以為送達，民事訴
       訟法第138 條定有明文。復按送達於在監獄或看守所之
       人，應囑託該監所長官為之，刑事訴訟法第56條第2 項
       亦有明文。查上開撤銷緩起訴處分書雖於100 年7 月18
       日送達於被告之居所新北市○○區○○路街51巷1 號4
       樓，另於同年月19日寄存送達於被告之住所花蓮縣玉里
       鎮高寮124 號，有送達證書2 紙在卷可稽（見臺灣板橋
       地方法院檢察署100 年度撤緩字第405 號偵查卷第8 、
       9 頁）；惟被告於100 年7 月14日已於法務部矯正署臺
       北監獄臺北分監執行，有臺灣高等法院在監在押全國紀
       錄表1 份在卷可稽，依上開規定，自應囑託該監所長官
       為之，送達始為合法。而本件撤銷緩起訴處分書並未囑
       託監所長官對被告送達，有本院辦理刑事案件電話紀錄
       查詢表1 份可考，是以上開撤銷緩起訴處分書，並未合
       法送達於被告。
 （三）綜上所述，公訴人上開撤銷緩起訴處分書雖經檢察官於
       緩起訴期間內之100 年7 月4 日作成，惟公訴人並未合
       法送達被告，被告對撤銷緩起訴處分之再議期間即無從
       起算，被告亦無對該撤銷緩起訴處分聲請再議之機會，
       該撤銷緩起訴處分尚不發生確定之效力，而公訴人於前
       開撤銷緩起訴處分未確定前，對被告前開犯行聲請簡易
       判決處刑，核與刑事訴訟法第255 條第2 項前段、第25
       6 條之1 第1 項規定之程序不合，且依全案卷證亦查無
       有合於刑事訴訟法第260 條所列各款事由。是公訴人逕
       向本院聲請本件簡易判決處刑，即與法定起訴程序不合
       ，其起訴程序違背規定，核其性質亦不能命其補正，依
       前揭說明，爰不經言詞辯論，逕為公訴不受理之判決。
據上論斷，應依刑事訴訟法第452 條、第303 條第1 款、第307
條，判決如主文。
中    華    民    國    100   年    9     月    6    日
                  刑事第二十三庭  審判長法  官  曾淑娟
                                        法  官  陳正偉
                                        法  官  劉凱寧
上列正本證明與原本無異。
如不服本判決，應於判決送達後10日內敘明上訴理由，向本院提
出上訴狀 (應附繕本) ，上訴於臺灣高等法院。其未敘述上訴理
由者，應於上訴期間屆滿後20日內向本院補提理由書「切勿逕送
上級法院」。
                                        書記官  陳淑婷
中    華    民    國   100    年    9     月    6     日